臺灣板橋地方法院刑事判決　　　　　　　　94年度易字第51號
聲　請　人　臺灣板橋地方法院檢察署檢察官
被　　　告　丙○○
　　　　　　戊○○
共???同
選任辯護人　賴玉梅律師
　　　　　　周福珊律師
上列被告等因公共危險案件，經檢察官聲請以簡易判決處刑（93
年度偵字第14751 號），惟本院認不宜以簡易判決處刑（93年度
簡字第4512號），改依通常程序審理，判決如下：
    主  文
丙○○、戊○○均無罪。
    理  由
一、原聲請簡易判決處刑意旨略以：被告丙○○、戊○○係夫妻
    關係，其2 人明知所居住址設臺北縣樹林市○○街49號4 樓
    住處所屬公寓係一集合住宅，不得阻塞逃生通道。竟於民國
    92年12月2 日買入居住後至92年12月24日某日間在該集合住
    宅內3 樓通往4 樓之樓梯間及4 樓頂樓等處，以加裝鐵門及
    加蓋違建、水泥牆，並堆放沙石、砂包及雜物之方式，阻塞
    逃生通道，使同棟公寓住戶即告訴人甲○○及其他住戶於災
    害發生時，無法向上逃生，致生危險於該棟公寓住戶之生命
    、身體安全。詎其2 人遲至93年4 月28日收受臺北縣政府請
    其2 人改善其於建物直通樓梯間內設置鐵門之公文時，仍未
    見以回復原狀方式予以改善，因認被告2 人涉均犯刑法第18
    9 條之2 第1 項後段之公共危險罪嫌等語。
二、聲請人認被告2 人涉有上揭犯嫌，係以渠等之供述、告訴人
    之指訴、告訴人於92年12月31日寄達被告戊○○之存證信函
    暨其提出之現場照片7 張、臺北縣政府93年4 月28日北府工
    使字第0930314391號函文暨所附臺北縣政府工務局違章建築
    拆除通知單、93年4 月28日北府工使字第09303143911 號函
    文、臺北縣違章建築拆除隊93年4 月14日北縣拆認字第0930
    009656號函文、現場施工後照片22張、施工前照片12張、臺
    灣板橋地方法院檢察署公務電話紀錄1 份等資為其論據。
三、按犯罪事實應依證據認定之，無證據不得認定犯罪事實；又
    不能證明被告犯罪者，即應諭知無罪之判決，刑事訴訟法第
    154 條第2 項、第301 條第1 項分別定有明文。次按告訴人
    之告訴，係以使被告受刑事訴追為目的，是其陳述是否與事
    實相符，仍應調查其他證據以資審認。認定不利於被告之事
    實，須依積極證據，苟積極證據不足為不利於被告事實之認
    定時，即應為有利於被告之認定，更不必有何有利之證據。
    認定犯罪事實所憑之證據，雖不以直接證據為限，間接證據
    亦包括在內，然而無論直接或間接證據，其為訴訟上之證明
    ，須達於通常一般人均不致有所懷疑，而得確信其為真實之
    程度，始得據為有罪之認定，最高法院52年臺上字第1300號
    、30年上字第816 號及76年臺上字第4986號判例意旨可參。
四、訊據被告2 人均堅決否認有何公共危險犯行，被告丙○○辯
    稱：3 樓通往4 樓的鐵門不是伊加裝的，因為樓下進出的人
    多，大門常常沒關，所以想把鐵門留著騙外面不知情的人，
    那個門的設計是可以把鎖的卡筍卡死，不會鎖上，所以門是
    可以靠著但不會鎖，是可以推開的；因為房子漏水，所以要
    修補，但堆放的砂石不可能妨害逃生，因為工人也要進出；
    加蓋水泥牆是要讓人通行到旁邊的陽臺，並沒有阻礙逃生等
    語；被告戊○○辯稱：伊買時就是照原狀居住等語。經查：
  (一)臺北縣樹林巿中興街49號1 樓至4 樓公寓屬一集合式住宅，
    被告2 人於92年12月2 日購入該址4 樓建物及頂樓加蓋違建
    ，當時該公寓3 樓通往4 樓樓梯間即已裝設附門鎖之鐵門（
    下稱A 鐵門）等事實，經證人即永慶不動產房屋仲介公司職
    員乙○○、證人該建物前任住戶己○○、證人即告訴人甲○○證述無訛（見本院94年5 月10日審判筆錄）。又證人己○○結復證稱：上揭房屋出售予被告2 人時，A 鐵門是可以上
    鎖，但卡住，因為年久等語，證人傅久珍亦證稱：被告2 人
    購屋時，曾帶伊去看屋，當時A 鐵門是打開的，伊記得被告
    戊○○有跟伊說不能鎖，只能靠上去，因為卡住，被告2 人
    搬進去後，伊曾再去過多次，被告2 人都未曾幫伊開過A 鐵
    門，因為沒有鎖，推開就可以等語，證人乙○○證稱：伊有
    試過A 鐵門可以上鎖，但很不好開，因為年久會鏽蝕卡住等
    語，證人即被告2 人之女丁○○亦結證稱：伊父親沒有給伊
    A 鐵門的鑰匙，平常也不會上鎖等語（均見本院94年5 月10
    日審判筆錄）。前開證人證述內容核與被告2 人辯稱：渠等
    都沒有上鎖，A 鐵門因為老舊，關著的時候會稍微緊一點，
    但只要用力一推就可打開等情一致。至證人甲○○於本院審
    理時證述稱：被告2 人搬來之後，因為渠等頂樓租給6 個住
    戶，伊不敢上去，所以不知道門可以直接推開，93年1 月9
    日第一次報警，剛好樓上正在施工，所以鐵門沒關，94年4
    月26日第二次報警時，門沒有上鎖，只是靠上去等語（見本
    院94年5 月10日審判筆錄），則其亦無法確定被告2 人平日
    均將A 鐵門上鎖致其無法通行。又本院於94年4 月1 日至上
    址履勘並指示被告2 人將已拆卸之A 鐵門重新裝回原處測試
    結果，A 鐵門可關閉並上鎖，有本院勘驗筆錄1 件在卷足憑
    ，然尚無法據以推論其2 人平日有將A 鐵門上鎖而阻礙其他
    住戶通行之事實。是被告2 人辯稱A 鐵門平日並未上鎖而阻
    塞逃生通道一節，尚非不可採信。
  (二)再者，被告2 人購入前開建物時，原頂樓加蓋違建部分包括
    2 分別獨立之主體建物，一主體建物係磚造，自上揭公寓頂
    樓樓梯間即可直接進入該磚造主體建物之室內，另一主體建
    物為木造，須通過前述磚造主體建物始可進入，除該2 主體
    建物外，其餘頂樓平面均屬陽臺等情，有被告2 人提出之前
    開頂樓加蓋違建照片12幀為憑（見臺灣板橋地方法院檢察署
    93年度他字第4153號偵查卷第39頁至第44頁），復據證人己○○結證稱：伊搬進去時，頂樓已蓋好2 分之1 ，過了2 、
    3 年，伊哥哥從美國回來，又蓋了4 分之1 小木屋，留下4
    分之1 空地等情明確，亦經證人甲○○證稱：頂樓加蓋是己○○住的時候就蓋了等語無訛（均見本院94年5 月10日審判
    筆錄）。而被告2 人購入該頂樓加蓋違建後，因頂樓加蓋違
    建漏水致影響4 樓建物之使用，乃另雇工進行修繕，並增設
    一水泥牆將原磚造主體建物區○○○道部分（下稱B 通道）
    及室內部分，該通道係連結公寓頂樓樓梯間及頂樓平面陽臺
    （下稱C 陽臺），原木造主體建物部分亦經重新整建等事實
    ，除經告訴人甲○○會同臺北縣政府警察局樹林分局警員於
    93 年1月9 日前往上址頂樓勘查原頂樓加蓋違建進行修繕、
    增設水泥牆及重新整建等情屬實，有現場照片14幀附卷足憑
    （見同上偵查卷第28頁至第34頁），復經本院於94年4 月1
    日至上址頂樓堪驗該處建物現狀，確認自上址頂樓樓梯間即
    直接進入B 通道，循B 道通即可通往C 陽臺無訛，有本院勘
    驗筆錄1 件及現場履勘照片5 幀（照片17至照片20、照片24
    ）存卷可按。足見被告2 人增設前述水泥牆將原磚造主體建
    物區○○○ ○道及室內部分，確可使人自公寓樓梯間進入頂
    樓時，無庸通過違建物之室內，即得由B 通道直接通往C 陽
    臺無礙。又自頂樓樓梯間進入B 通道時須通過一鋁門（下稱
    甲鋁門），該鋁門附有門鎖，惟牆上卻無相對應可上鎖之卡
    座，僅遺留原卡座遭拆除後之螺絲孔，又甲鋁門面向B 通道
    之一側附有門閂，然該鋁門係可自頂樓樓頂間朝B 通道推開
    之方式開啟，此外，自B 通道進入C 陽臺時亦須通過另一鋁
    門（下稱乙鋁門），該鋁門亦附門鎖，惟無法使用等情，亦
    經本院於同日勘驗屬實，有前開勘驗筆錄及現場勘驗照片10
    幀（照片13至照片16、照片18至照片23）在卷可佐。則甲鋁
    門所附門鎖因無相對應之卡座，故無法上鎖，被告2 人亦否
    認有自行拆卸原卡座之行為，亦查無積極證據足證被告2 人
    前有將甲鋁門上鎖嗣又自行拆卸該卡座之事實，且甲鋁門所
    附門閂亦不影響該鋁門之啟閉，而乙鋁門更已無法使用，是
    縱B 通道連結公寓樓梯間及C 陽臺之出入口，雖分別裝設各
    附有門鎖之甲鋁門及乙鋁門，但尚難認該等鋁門有何阻礙上
    揭公寓住戶通往頂樓陽臺之情事。
  (三)又本院於94年4 月1 日至上址頂樓履堪結果，C 陽臺面積並
    非狹礙，有現場照片3 幀（照片19、20、24）在卷供參，復
    有臺北縣樹林地政事務所土地複丈成果圖1 紙存卷可查，被
    告2 人亦留有B 通道可供通行至C 陽臺，即難認渠等重新修
    繕、整建該頂樓加蓋違建之結果有何阻礙住戶逃生可言。
  (四)另被告2 人在雇工重新修繕、整建前述頂樓加蓋違建期間，
    因施工需要而堆置沙石、沙包、磚頭、雜物之事實，為被告
    2 人所不否認，並有施工期間照片10幀（見同上偵查卷第29
    頁至第33頁）存卷可證。惟該沙石、沙包、磚頭、雜物之堆
    置僅為暫時性，且工人為施工進出需要，亦無阻礙通行之可
    能，前開物品之堆置固造成通行不便，然尚未達完全阻礙之
    程度，自無法逕認被告2 人因施工需要而雇工堆放沙石、沙
    包、磚頭、雜物之行為，已阻礙上揭公寓住戶之逃生。
  (五)至公訴人所舉前述臺北縣政府函、臺北縣違章建築拆除隊函
    、臺北縣政府工務局違章建築拆除通知單等書證，固得證明
    被告2 人購買之上址4 樓頂樓確有加蓋違建以及裝設Ａ鐵門
    等事實，然尚無法證明渠等平日均將Ａ鐵門上鎖以及該頂樓
    加蓋違建已足妨礙逃生等情，業如前述。從而，上揭臺北縣
    政府暨所屬單位出具函文自無法據為不利於被告之認定。
  (六)綜上所述，依公訴人所舉證據方法尚無法證明被告2 人確有
    以聲請意旨所指方式阻塞逃生通道之行為，而使本院達於確
    信渠等有被訴公共危險罪行。此外，復查無其他積極證據足
    認被告2 人有阻塞集合住宅逃生通道之犯行，揆諸首揭說明
    ，均應諭知無罪之判決。
據上論斷，依刑事訴訟法第452 條、第301 條第1 項前段，判決
如主文。
本案經檢察官陳鴻濤到庭執行職務。
中　　華　　民　　國　　94　　年　　6 　　月　　9 　　日
                  刑事第九庭審判長法　官  胡  堅  勤
                                  法　官　李　君　豪
                                  法　官　王　瑜　玲
上列正本證明與原本無異。
如不服本判決，應於判決送達後10日內向本院提出上訴狀（應附
繕本），上訴於臺灣高等法院。
中　　華　　民　　國　　94　　年　　6 　　月　　10　　日
                                  書記官  黃  頌  棻
